臺灣高等法院民事裁定
111年度抗字第1365號
抗  告  人  中國信託商業銀行股份有限公司


法定代理人  利明献  
代  理  人  黃柏榮律師

上列抗告人因與相對人金門陸島酒店有限公司間請求確認債權不
存在事件，對於中華民國111年9月20日臺灣臺北地方法院110年
度訴字第4702號所為裁定提起抗告，本院裁定如下： 
    主  文
抗告駁回。
抗告費用由抗告人負擔。
    理  由
一、按上訴不合程式或有其他不合法之情形而可以補正者，原第
    一審法院應定期間命其補正，如不於期間內補正，應以裁定
    駁回之，民事訴訟法第442條第2項定有明文。惟按上訴人有
    律師為訴訟代理人，或依書狀上之記載可認其明知上訴要件
    有欠缺者，依民事訴訟法施行法第9條規定，法院得不先命
    補正，逕以裁定駁回其上訴，且此規定於人民訴訟權之行使
    尚無妨礙（司法院大法官釋字第179號解釋理由書參照）。
二、經查：
㈠、本件相對人於原審起訴求為判決確認兩造間基於民國103年6
    月26日聯合授信合約於103年7月1日成立之新臺幣（下同）1
    00萬元甲項消費借貸契約關係（下稱系爭借款債權）不存在
    ，及確認抗告人就執有如原判決附表所示面額1000萬元之本
    票對相對人之票據債權（下稱系爭本票債權）不存在（下稱
    系爭訴之聲明），經原審於111年8月8日判決相對人全部勝
    訴，抗告人之原審訴訟代理人黃柏榮律師於111年8月15日收
    受原判決正本後，於111年9月1日向原法院提出聲明上訴狀
    ，並提出抗告人委任其為第二審訴訟代理人之委任書，惟抗
    告人迄111年9月20日仍未繳納上訴第二審之裁判費，原法院
    於同日以抗告人已委任律師為訴訟代理人，惟其上訴要件有
    所欠缺為由，裁定駁回其上訴，於法核無不當。
㈡、抗告人之抗告意旨略以：伊於原審係被告，毋庸繳納第一審
    之裁判費，原審未以書面裁定核定本件訴訟標的價額，且因
    伊不爭執系爭本票債權約940萬元、系爭借款債權約40萬元
    部分不存在，該部分相對人業已清償，故裁判費計算尚有疑
    義，伊乃於111年9月21日提出上訴理由狀記載「訴訟標的金
    額請容裁定後補繳」，並無拖延訴訟行為，原裁定遽予駁回
    伊之上訴，適用法規顯有錯誤云云。惟查：
　⒈按向第二審法院上訴，應依民事訴訟法第441條第1項第3款之
    規定，以上訴狀表明對於第一審判決不服之程度，及應如何
    廢棄或變更之聲明，並應依同法第77條之16第1項之規定，
    繳納裁判費，此為必須具備之程式。次按因財產權而起訴，
    其訴訟標的之金額或價額在10萬元以下部分，徵收1000元；
    逾10萬元至100萬元部分，每萬元徵收100元；逾100萬元至1
    000萬元部分，每萬元徵收90元；逾1000萬元至1億元部分，
    每萬元徵收80元；逾1億元至10億元部分，每萬元徵收70元
    ；逾10億元部分，每萬元徵收60元；其畸零之數不滿萬元者
    ，以萬元計算；而向第二審或第三審法院上訴，則依同法第
    77條之13及第77條之14規定，加徵裁判費5/10，為同法第77
    條之13、第77條之16第1項所分別明定。是上訴人提起第二
    審上訴，已委任律師為訴訟代理人者，自應按上開規定，以
    上訴狀表明對於第一審判決不服之程度，及應如何廢棄或變
    更之聲明，並繳納上訴之裁判費。
　⒉查本件係相對人於原審請求確認金錢消費借貸關係及票據債
    權不存在訴訟，而系爭借貸債權及票據債權分別為100萬元
    及1000萬元，核屬明確，經原審判決相對人全部勝訴，業如
    前述。而抗告人除於原審即委任黃柏榮律師為有上訴權限之
    訴訟代理人外，該律師收受原判決正本後，於111年9月1日
    向原法院提出之聲明上訴狀時，尚一併提出其續受委任為第
    二審訴訟代理人之委任書，惟上開書狀僅記載「上訴人於11
    1年8月15日收受原判決，爰依法提起上訴聲明，其餘理由容
    後補呈」等語，未表明其對原判決不服程度及應如何廢棄或
    變更之聲明，抗告人亦未繳納第二審裁判費等情，有委任書
    、聲明上訴狀、原法院答詢表及收文資料查詢清單在卷可憑
    （見原審卷第239、455至457、465、489至490頁）。足見抗
    告人提起第二審上訴，已委任律師為訴訟代理人，惟有未表
    明對於第一審判決不服之程度及應如何廢棄或變更之聲明，
    並繳納上訴之裁判費之程式欠缺。
　⒊相對人於原審請求確認不存在之系爭借貸債權及票據債權金
    額明確，且抗告人於原審及提起上訴後，均委任黃柏榮律師
    為訴訟代理人，既如前述，則抗告人就其對原判決不服之程
    度，及應如何廢棄或變更之聲明，暨所應依法繳納上訴第二
    審之裁判費金額，自無從諉為不知。惟抗告人由原審之訴訟
    代理人黃柏榮律師於111年8月15日收受原判決正本後，其雖
    於111年9月1日向原法院提出聲明上訴狀及其續受委任為第
    二審訴訟代理人之委任書，且迄111年9月20日原審裁定駁回
    其上訴前，抗告人顯非無充分期間得自行補正上開程式之欠
    缺，惟仍未補正，亦可參之前揭原法院答詢表及收文資料查
    詢清單。足見抗告人之上訴不合程式，惟其已委任律師為訴
    訟代理人，且非無充分期間得自行補正上開程式之欠缺，則
    揆之首揭民事訴訟法施行法第9條規定，原法院不先命補正
    ，逕以裁定駁回其上訴，於法自無違誤。
　⒋至抗告人於原法院裁定駁回其上訴後，於111年9月21日提出
    上訴理由狀記載「訴訟標的金額請容裁定後補繳」云云，或
    就原裁定提起抗告，聲稱其不爭執系爭本票債權約940萬元
    、系爭借款債權約40萬元部分不存在，該部分相對人業已清
    償云云，均無從補正上開業經原裁定駁回之上訴程式欠缺，
    乃屬當然。
㈢、從而，抗告人之上訴不合程式，惟其已委任律師為訴訟代理
    人，其對於原判決不服之程度，及應如何廢棄或變更之聲明
    ，暨所應依法繳納上訴第二審之裁判費金額，無從諉為不知
    ，且非無充分期間得自行補正上開程式之欠缺，原法院未先
    行命補正之程序，以原裁定逕行駁回其上訴，於法並無違誤
    。原裁定駁回抗告人之上訴，部分理由雖與本院不同，但結
    論並無二致，仍應予維持。再抗告人仍執前詞指謫原裁定適
    用法規顯有錯誤，聲明廢棄，難認為有理由。
三、據上論結，本件抗告為無理由。爰裁定如主文。　
中　　華　　民　　國　　111 　年　　10　　月　　31　　日
                  民事第九庭    
                        審判長法  官  楊絮雲
                              法  官  盧軍傑
                              法  官  陳賢德
正本係照原本作成。
本裁定除以適用法規顯有錯誤為理由外，不得再抗告。如提起再
抗告，應於收受送達後10日內委任律師為代理人向本院提出再抗
告狀。並繳納再抗告費新臺幣１千元。
中　　華　　民　　國　　111 　年　　10　　月　　31　　日
　　　　　　　　　　　    　　書記官  張佳樺